【裁判字號】    97,簡上,893
【裁判日期】    980417
【裁判案由】    重利
【裁判全文】
臺灣桃園地方法院刑事判決             97年度簡上字第893號
上  訴  人
即  被  告  乙○○
上列上訴人即被告因重利案件，不服本院於民國九十七年八月二
十日所為之九十七年度壢簡字第一三三八號第一審刑事簡易判決
（聲請簡易判決處刑案號：臺灣桃園地方法院檢察署九十七年度
偵字第六三二一號），提起上訴，本院管轄第二審合議庭判決如
下：
    主    文
上訴駁回。
    犯罪事實
一、乙○○曾因重利案件，經本院以八十八年度訴字第五○四號
    判決判處有期徒刑三月確定，並於民國九十一年五月二十七
    日易科罰金執行完畢（未構成累犯）。詎其未能引為戒惕，
    於九十六年間經由友人甲○○居中介紹認識丙○○，而丙○○前於其夫張枝仁不知情下，為友人甲○○擔保多筆債務，
    其因遭債權人索討款項並擔心其夫張枝仁察覺之多重壓力下
    ，於九十六年八月間某日，甲○○遂提議由丙○○出面向乙○○借貸新臺幣（下同）二十萬元以償還部分債務，乙○○
    見丙○○亟需用錢還債，竟基於取得與原本顯不相當重利之
    犯意，同意出借二十萬元予丙○○，並約定與原本顯不相當
    之每月為一期、每期六萬元之高額貸款利息，並在丙○○址
    設桃園縣八德市○○路二三六巷五四號之一之住處內，乙○○除要求丙○○開立面額二十萬元之本票供借款擔保外，另
    要求丙○○將其所有之上開住處出租予乙○○，並簽立每月
    租金一萬元、租賃期間為五年（自九十六年八月十日起至一
    百零一年八月九日止）之房屋租賃契約書，以避免丙○○將
    來未能依約還款或支付每期利息時，許仁豪得憑該紙房屋租
    賃契約書，將其所出借款項之本金、利息用以抵扣房屋租金
    而取得使用該屋之權利，並先行預扣第一期六萬元之利息後
    ，僅實際交付借款十四萬元予丙○○，且於第二期利息支付
    日期屆至前，另行要求丙○○再開立面額六萬元支票一紙以
    資支付所約定之利息，而乘丙○○急迫之際貸以金錢，取得
    與原本顯不相當之重利。嗣於九十六年十月五日九時三十分
    許（聲請簡易判決處刑書誤載為九十七年二月二十五日下午
    四時三十分許），丙○○因遭乙○○及其他債權人催討債務
    ，求助無門，始前往桃園縣政府警察局八德分局報案處理，
    並經警循線查獲上情。
二、案經桃園縣政府警察局八德分局報請臺灣桃園地方法院檢察
    署檢察官偵查後聲請簡易判決處刑。
    理    由
壹、證據能力部分：
    查本案所引用之供述及非供述證據，經本院依法踐行調查證
    據程式，檢察官、被告均不爭執各該證據之證據能力，且亦
    查無依法應排除其證據能力之情形，是後述所引用證據之證
    據能力均無疑義，先予敘明。
貳、實體部分：
一、被告乙○○於警詢、偵查及本院審理時均供認其有於上開時
    間借貸二十萬元予被害人丙○○，且被害人丙○○有開立面
    額二十萬元本票以供擔保外，被害人丙○○另有提供址設桃
    園縣八德市○○路二三六巷五四號之一住處，同意簽立房屋
    租賃契約書予被告，以利將來被害人丙○○未能清償借款時
    ，得持之使用該房屋之憑據，及該筆債務現已清償完畢之事
    實，然矢口否認其有何重利犯行，並辯稱：伊並無向丙○○
    收取任何利息代價，伊實際上係交付二十萬元現金，並無預
    扣利息之情形，且伊亦無向丙○○收取面額六萬元支票以資
    支付利息云云，然查：觀諸證人即被害人丙○○迭於警詢、
    本院審理時指述：其曾在其夫不知情下，擔保友人甲○○之
    多筆債務，嗣後遭債權人索討款項，自己及友人甲○○均無
    力清償，友人甲○○遂請其以自己名義向被告借貸款項二十
    萬元，其遂於九十六年八月間某日向被告借貸二十萬元，並
    與被告約定每月為一期利息為六萬元，且經被告預扣第一期
    利息六萬元後，其於當日僅實際取得借款十四萬元，且於借
    款當日其除開立面額二十萬元之本票外，另提供其所有之房
    屋出租予被告，並簽立房屋租賃契約書等方式以資為借款之
    擔保，並於第二期利息支付日期屆至前，依被告要求開立面
    額六萬元支票，並交付予被告以支付第二期利息，嗣後於九
    十六年十月或十一月間某日，其夫與友人甲○○之弟有共同
    交付二十萬元予被告，是此筆借款債務業已清償之受害經過
    （見偵查卷第十二頁、本院簡上卷第六八至七二頁），被害
    人丙○○之先後陳述始終一致，並無何瑕疵可指，且被告又
    自認其確實有同意出借款項二十萬元予被害人丙○○，並取
    得被害人所交付之面額二十萬元之供擔保本票等情節在卷，
    再參酌被告與被害人丙○○間僅因共同友人之介紹始結識，
    彼此間並無任何故舊恩怨關係，且此筆二十萬元借款債務亦
    經由被害人丙○○之夫即張枝仁、友人甲○○之親弟共同清
    償完畢一情，亦為被害人丙○○證述及被告所供認在卷可查
    ，是被害人丙○○實無於已清償此筆債務後，仍具結作證並
    杜撰被告放貸金錢、收取重利情節，僅為故意誣陷被告入罪
    ，反自陷受偽證重罪訴追風險之必要，顯見被害人丙○○所
    指述上開受害過程，應與事實相符，堪以採信，此外有房屋
    租賃契約書一紙存卷可稽，足資認定被告因見被害人丙○○
    為擔保友人甲○○之多筆債務，遭受債權人不時催討債務及
    恐懼遭其夫察覺而有用錢孔急之急迫情形下，同意出借二十
    萬元予被害人丙○○，並與之約定每月一期六萬元之顯不相
    當之高額利息，經預扣第一期六萬元利息後，僅實際交付借
    款十四萬元與被害人丙○○，且要求被害人丙○○以交付面
    額六萬元支票以支付所約定之第二期利息，從中取得與原本
    不相當之重利之犯罪情節無疑，至被告前開所辯，應係犯後
    規避刑責所為虛詞，顯不足採。是本件事證明確，被告犯行
    堪以認定。
二、核被告乙○○所為，係犯刑法第三百四十四條之重利罪。是
    原審因認被告罪證明確，引用刑事訴訟法第四百四十九條第
    一項前段、第三項、第四百五十四條第二項、刑法第三百四
    十四條、第四十一條第一項前段、刑法施行法第一條之一第
    一項、第二項前段之規定，並審酌被告曾有重利案件之犯罪
    及執行紀錄，竟未能思之警惕，仍為牟取不相當之利益，再
    犯本件重利罪，且量及其犯罪動機、目的、手段、犯後態度
    等一切情狀，量處被告有期徒刑四月，並諭知如易科罰金，
    以新臺幣一千元折算一日之折算標準，經核原審認事用法並
    無違誤之處，量刑亦屬妥適，應予維持。至被告上訴意旨猶
    以前揭情詞否認犯行云云，指摘原判決不當，顯無理由（業
    據本院詳述理由認定如前），自應予駁回。
據上論斷，應依刑事訴訟法第四百五十五條之一第一項、第三項
、第三百六十八條，判決如主文。
本案經檢察官潘怡華到庭執行職務。
中    華    民    國    98    年    4     月    17    日
                      臺灣桃園地方法院刑事第四庭
                          審判長法  官  袁雪華
                                法  官  林宜靜
                                法  官  陳可薇
以上正本證明與原本無異。
本件不得上訴。
                                書記官  賴佩霞
中    華    民    國    98    年    4     月    22    日


司法院資訊處製作；財團法人民間司法改革基金會備份。
